臺灣高雄地方法院刑事判決　　　　　　　100年度訴字第884號
公　訴　人　臺灣高雄地方法院檢察署檢察官
被　　　告　楊緒堅
指定辯護人　本院公設辯護人黃文德
上列被告因違反毒品危害防制條例等案件，經檢察官提起公訴（
99年度偵字第18008 號、第18009 號），本院判決如下：
    主  文
楊緒堅販賣第二級毒品，處有期徒刑年捌月，扣案如附表一編
號1 至27所示第二級毒品甲基安非他命貳拾柒包，均沒收銷燬之
；各該甲基安非他命包裝袋共貳拾柒只，及扣案如附表一編號28
所示行動電話壹支（不含SIM 卡）、附表一編號29所示門號0000
000000號SIM 卡壹張，均沒收之；未扣案之販賣甲基安非他命所
得新臺幣伍佰元沒收，如全部或一部不能沒收時，以其財產抵償
之。又持有第一級毒品，處有期徒刑陸月，扣案如附表二所示第
一級毒品海洛因伍包，均沒收銷燬之；各該海洛因包裝袋共伍只
，均沒收之。應執行有期徒刑肆年，扣案如附表一編號1 至27所
示第二級毒品甲基安非他命貳拾柒包，及附表二所示第一級毒品
海洛因伍包，均沒收銷燬之；各該甲基安非他命包裝袋共貳拾柒
只、海洛因包裝袋共伍只、扣案如附表一編號28所示行動電話壹
支（不含SIM 卡）、附表一編號29所示門號0000000000號SIM 卡
壹張，均沒收之；未扣案之販賣甲基安非他命所得新臺幣伍佰元
沒收，如全部或一部不能沒收時，以其財產抵償之。
    事  實
一、楊緒堅明知海洛因、甲基安非他命（檢察官起訴書誤載「安
    非他命」各處，均經當庭更正），分別屬毒品危害防制條例
    所列之第一、二級毒品，均不得非法販賣、持有，竟分別為
    下列販賣甲基安非他命、持有海洛因之行為：
  (一)基於販賣第二級毒品甲基安非他命以營利之犯意，於民國99
    年3 月7 日晚間7 時許，使用其所有如附表一編號28所示之
    行動電話（搭配其所有如附表一編號29所示之0000000000號
    SIM 卡），與蘇致嘉所使用之0000000000號行動電話聯繫，
    約定販賣甲基安非他命予蘇致嘉後，隨即在位於高雄市前鎮
    區○○○街269 號之居處樓下，以新臺幣（下同）500 元之
    代價，販賣0.2 公克之甲基安非他命予蘇致嘉，並當場收訖
    價金，而藉此營利。
  (二)另基於持有第一級毒品海洛因之犯意，於99年3 月初（3 月
    9 日為警查獲前某日），在高雄市前鎮區○○○路與凱旋三
    路口之「大都會網咖」內，以1 萬餘元之代價，向不詳姓名
    之網友購買如附表二所示之海洛因5 包（合計驗前淨重0.87
    公克、合計驗餘淨重0.86公克），原欲供己施用而持有之（
    於99年3 月9 日為警查獲前，尚未及施用）。嗣因員警查緝
    另案（林建宇涉嫌販賣甲基安非他命案件），依通訊監察之
    內容，得悉楊緒堅曾向林建宇購買甲基安非他命，懷疑其有
    販賣甲基安非他命之嫌，乃於99年3 月9 日中午12時40分許
    ，前往楊緒堅上址居處，經其同意搜索，並帶同員警至該址
    地下停車場，在其使用之車號9S-1262 號自小客車內，自行
    取出上述販賣蘇致嘉剩餘如附表一編號1 至27所示之甲基安
    非他命共27包（各包檢驗前、後之淨重，詳如附表一所載）
    ，及其所有如附表一編號28、29所示販賣甲基安非他命時使
    用之行動電話1 支、0000000000號SIM 卡1 張，均交予員警
    扣案；復於有偵查犯罪職權之機關或公務員尚未發覺其另涉
    持有海洛因犯行前，自行從車內取出上述海洛因5 包，交予
    員警扣案，坦承持有海洛因之犯行，而就持有海洛因部分，
    自首而接受裁判；又就上述販賣甲基安非他命部分，於偵查
    及審判中均自白。
二、案經臺南縣警察局（現改制為臺南市政府警察局）報告臺灣
    嘉義地方法院檢察署呈請臺灣高等法院檢察署移轉臺灣高雄
    地方法院檢察署檢察官偵查起訴。
    理  由
一、證據能力之判斷─
    本判決所引用具有傳聞性質之證據，均據當事人及辯護人於
    本院審理中，明示同意有證據能力（見本院100 年度審訴字
    第891 號卷〈下稱審訴卷〉第57頁），且於調查證據時，均
    已知證據之內容及性質，皆未於言詞辯論終結前聲明異議。
    本院審酌各該證據作成之客觀環境及條件，均無違法或不當
    取證或其他顯不可信之情形，作為證據使用皆屬適當，依刑
    事訴訟法第159 條之5 之規定，均有證據能力，合先敘明。
二、認定事實所憑證據及理由─
  (一)前揭事實，業據被告楊緒堅於本院審理時全部坦認不諱（見
    本院100 年度訴字第884 號卷〈下稱訴字卷〉第34頁），其
    於偵查中供稱：「我有販賣甲基安非他命給綽號「阿嘉」即
    使用0000000000號行動電話之人（蘇致嘉），只有賺幾百元
    而已，是以目視方式計算重量，約0.3 公克收取500 元，在
    我家樓下進行交易」、「警方在我居處扣到海洛因5 包，都
    還沒施用過，是查獲前沒幾天，在高雄市○○路與凱旋路口
    大都會網咖內，以1 萬多元之代價，向網路上認識的人購買
    ，他說一次買多一點比較便宜，所以我一次買了5 包」、「
    因為最近壓力很大，聽說海洛因可以暫時紓壓，我想試試看
    ，但還沒有施用」等語（見臺灣高雄地方法院檢察署99年度
    偵字第18808 號卷〈下稱偵三卷〉第31、40、41頁）；其於
    本院審理時仍供稱：「我是在99年3 月7 日晚上7 點多，在
    高雄市前鎮區○○○街269 號居處樓下，以500 元之代價，
    販賣甲基安非他命0.2 公克給蘇致嘉，有收取500 元」、「
    另於99年3 月初，在高雄市○○路與凱旋路口的大都會網咖
    內，以1 萬多元的價格，向不詳姓名網友購買5 包海洛因，
    而非法持有」等語（見本院審訴卷第54-55 頁、訴字卷第40
    頁）。
  (二)被告於偵查及審判中之上述自白，互核一致，與證人即另案
    被告蘇致嘉於偵查中之證述，亦大致相符（見偵三卷第10-
    11頁、臺灣嘉義地方法院檢察署99年度偵字第2942號卷〈下
    稱偵一卷〉第16-17 頁），復有蘇致嘉指認被告照片、另案
    被告林建宇與被告間通訊監察譯文、被告所簽具自願受搜索
    同意書、員警扣押筆錄、扣押物品目錄表、採證照片、行動
    電話門號0000000000號申請人查詢資料（申請人為蘇致嘉）
    在卷可佐（見原臺南縣警察局南縣警刑字第0991500622號卷
    〈下稱警卷〉第11-19 、21-28 頁、本院訴字卷第29頁）。
    而扣案毒品經送驗結果：(1)如附表一編號1 至27所示之27包
    毒品，均為第二級毒品甲基安非他命（合計毛重11.84 公克
    ，各包淨重分別如附表一編號1 至27所載）；(2)附表二所示
    之毒品5 包，均係第一級毒品海洛因（合計毛重1.77公克、
    合計驗餘淨重0.86公克），有內政部警政署刑事警察局99年
    3 月23日刑鑑字第0990036078號鑑定書、正修科技大學超微
    量研究科技中心100 年7 月8 日DR00-0000-000至DR00-0000
    -000號檢驗報告（以上為甲基安非他命部分）、法務部調查
    局濫用藥物實驗室99年6 月23日調科壹字第09923013880 號
    鑑定書（海洛因部分）在卷可查（見警卷第20頁、本院審訴
    卷第25-51 頁、偵二卷第11頁）。
  (三)被告於偵查及審判中之自白，既有上述卷證可資佐證，足認
    確與事實相符，自堪採為論科之依據。被告確有上述販賣甲
    基安非他命、持有海洛因之事實，堪予認定。又被告於偵查
    時已供承，販賣甲基安非他命予蘇致嘉時，「只有賺幾百元
    而已」（見偵三卷第41頁），其有營利之意圖，至為明確。
    綜上所述，本件事證已明，被告上述犯行，均堪認定，應予
    依法論科。
三、論罪科刑之理由─
  (一)所犯罪名及罪數關係：
    查海洛因、甲基安非他命分別屬毒品危害防制條例第2 條第
    2 項第1 款、第2 款所明定之第一、二級毒品。核被告所為
    ：販賣甲基安非他命部分，係犯毒品危害防制條例第4 條第
    2 項之販賣第二級毒品罪；持有海洛因5 包部分（合計驗前
    淨重0.87公克，尚未達毒品危害防制條例第11條第3 項所定
    純質淨重10公克之標準，不能論以該項之罪），係犯同條例
    第11條第1 項之持有第一級毒品罪。被告持有甲基安非他命
    之低度行為，為販賣之高度行為所吸收，不另論罪。又被告
    持有海洛因之本意，固為供己施用，然未及施用即遭查獲，
    業據其供明在卷（見偵三卷〉第40頁），且經採尿送驗結果
    ，僅有甲基安非他命之陽性反應，經檢察官另案聲請觀察、
    勒戒，並於執行完畢後，另為不起訴處分確定，有臺灣高等
    法院被告前案紀錄表、臺灣高雄地方法院檢察署99年度毒偵
    字第3279號不起訴處分書在卷可查（見本院訴字卷第46、58
    -59 頁）。被告既未施用海洛因，應就持有海洛因部分論以
    持有第一級毒品罪，而無施用吸收持有之問題，併予敘明。
    被告所犯上述二罪，犯意各別，行為互殊，應予分論併罰。
  (二)減免其刑規定之適用：
  1.按對於未發覺之罪自首而受裁判者，得減輕其刑，刑法第62
    條前段定有明文。而犯毒品危害防制條例第4 條之罪，於偵
    查及審判中均自白者，減輕其刑，同條例第17條第2 項亦規
    定明確。次按刑法第62條所謂發覺，非以有偵查犯罪權之機
    關或人員確知其人犯罪無誤為必要，而於對其發生嫌疑時，
    即得謂為已發覺；但此項對犯人之嫌疑，仍須有確切之根據
    得為合理之可疑者，始足當之（最高法院72年臺上字第641
    號判例意旨參照）。又毒品危害防制條例第17條第2 項規定
    「於偵查及審判中均自白」者，係指偵查及審判中均有自白
    犯罪而言，故於偵查及審判中縱曾否認犯罪，但僅須各有一
    次自白，即符合上開減輕其刑之規定（最高法院99年度臺上
    字第4735號判決意旨參照）。
  2.本件係因員警於查緝另案被告林建宇涉嫌販賣甲基安非他命
    案件，實施通訊監察時，發現被告曾向林建宇購買甲基安非
    他命，懷疑被告亦有販賣甲基安非他命之嫌，而前往被告上
    址居處，經其同意搜索並帶同員警至地下停車場，在其使用
    之車號9S-1262 號自小客車內，自行取出上述甲基安非他命
    27包、海洛因5 包、行動電話1 支、0000000000號SIM 卡1
    張等物，均交予員警扣案，並坦承販賣甲基安非他命及持有
    海洛因犯行，且於其後偵查及審判中均曾自白等情，有各該
    警詢筆錄、檢察官偵訊筆錄、本院準備程序筆錄、審判筆錄
    、上述另案被告林建宇與被告間通訊監察譯文、被告所簽具
    自願受搜索同意書、員警扣押筆錄、扣押物品目錄表在卷可
    查（見偵三卷第31、40、41頁、本院審訴卷第54-55頁、訴
    字卷第40頁、警卷第11-19、21-25頁），及上述扣案之毒品
    等物為憑。
  3.本件員警既因對另案被告林建宇實施通訊監察，懷疑被告有
    販賣甲基安非他命之嫌疑，即有確切之根據得為合理之可疑
    ，而屬已發覺其犯罪，故就販賣甲基安非他命之部分，已不
    符自首要件，不得依刑法第62條之規定減刑；惟被告既於偵
    查及審判中，就販賣甲基安非他命部分均有一次以上之自白
    ，揆諸前揭最高法院判決意旨，自應依毒品危害防制條例第
    17條第2 項減輕其刑。
  4.又另案被告林建宇係因涉販賣甲基安非他命罪嫌，經警實施
    通訊監察，進而查獲，並無涉及販賣海洛因罪嫌，且依員警
    所製作另案被告林建宇與被告間之通訊監察譯文，僅有關於
    （甲基）安非他命之註記，別無關於海洛因之記載，足見員
    警於被告主動取交海洛因之前，實不知被告另持有海洛因，
    亦無此懷疑，被告就持有海洛因部分，即屬對於未發覺之罪
    自首而受裁判，爰依刑法第62條前段減輕其刑。被告雖於偵
    查及審判中亦均自白持有海洛因犯行，惟毒品危害防制條例
    第17條第2 項規定得減刑之罪，並不包括同條例第11條持有
    毒品罪，自無得依該規定減刑。
  5.又被告因貪圖私利而販賣甲基安非他命，犯罪情狀並無客觀
    上足以引起一般同情，認為即使依毒品危害防制條例第17條
    第2 項減輕其刑後宣告法定低度刑期猶嫌過重之情形，雖其
    遭查獲販毒次數、數量及所得等情輕微，僅可為法定刑內從
    輕科刑之標準，尚不得據為依刑法第59條酌量減輕之理由（
    最高法院51年臺上字第899 號判例意旨參照）。辯護人請求
    依刑法第59條規定酌減其刑，容非可採。
  6.另本院向查獲機關查詢結果，本件並未因被告供出毒品來源
    而查獲其他正犯或共犯，有本院100年8月10日公務電話記錄
    在卷可查（見本院訴字卷第22頁），所犯上述二罪，均無得
    依毒品危害防制條例第17條第1 項之規定減免其刑，併予敘
    明。
  (三)量刑之依據：
    審酌被告明知毒品有成癮性、濫用性及對社會危害性，為圖
    一己私利，無視法律嚴禁毒品流通，竟販賣第二級毒品甲基
    安非他命牟利，復持有海洛因欲供己施用，法紀觀念淡薄，
    戕害國民身心健康，危害社會治安，犯罪所生危害重大；衡
    以被告前未曾有犯罪科刑紀錄，有臺灣高等法院被告前案紀
    錄表在卷可按（見本院訴字卷第43-44 頁），本次查獲販賣
    甲基安非他命1 次，數量0.2 公克，犯罪所得500 元；持有
    海洛因之合計驗前淨重0.87公克，持有不過數日即遭查獲，
    犯罪情節相對輕微，於偵查及審理中已坦認全部犯行，犯罪
    後態度尚可，教育程度為高職肄業、無業，有警詢受詢問人
    基本資料表在卷可參（見警卷第1 頁），及其犯罪之動機、
    、手段、品行、生活狀況等一切情狀，分別量處如主文所示
    之刑，並定其應執行之刑。
  (四)沒收：
  1.扣案如附表一編號1 至27所示之第二級毒品甲基安非他命27
    包、附表二所示之第一級毒品海洛因5 包，均應依毒品危害
    防制條例第18條第1 項前段之規定，分別在其罪刑項下宣告
    沒收銷燬。各該毒品之包裝袋均係包裹毒品用於防潮，便於
    攜帶販賣、持有之物，均應依毒品危害防制條例第19條第1
    項規定，附隨各該毒品之罪刑項下宣告沒收。
  2.扣案如附表一編號28所示之行動電話1 支、編號29所示之門
    號0000000000號SIM 卡1 張，雖非以被告名義所申請，惟係
    被告向他人購入而屬其所有，供上述販賣甲基安非他命所用
    之物，已據其供明在卷（見本院訴字卷第41頁），應依毒品
    危害防制條例第19條第1 項之規定，於販賣第二級毒品罪刑
    項下宣告沒收。
  3.被告販賣甲基安非他命所得500 元，雖未扣案，仍應依毒品
    危害防制條例第19條第1 項規定，於販賣第二級毒品罪刑項
    下宣告沒收，如全部或一部不能沒收時，以其財產抵償之。
  4.至於其他扣案之門號0000000000號SIM 卡1 張（置於附表一
    編號28所示行動電話內），業經被告供稱係於查獲前1 、2
    週甫購買，並未用於聯絡販毒（見本院訴字卷第41頁），而
    證人蘇致嘉亦稱係撥打被告所有「0913」開頭之行動電話聯
    繫購毒，足認被告此部分所述不虛，復無其他證據足證上述
    0000000000號SIM 卡與本件販賣或持有毒品有關，不另宣告
    沒收，附此敘明。
據上論斷，應依刑事訴訟法第299 條第1 項前段，毒品危害防制
條例第4 條第2 項、第11條第1 項、第17條第2 項、第18條第1
項前段、第19條第1 項，刑法第11條、第62條前段、第51條第5
款、第9 款，判決如主文。
本案經檢察官朱華君到庭執行職務。
中    華    民    國   100    年    9     月    30    日
                  刑事第十六庭  審判長法  官  洪榮家
                                      法  官  陳美芳
                                      法  官  林柏壽
以上正本係照原本作成。
如不服本判決應於收受判決後10日內向本院提出上訴書狀，並應
敘述具體理由。其未敘述上訴理由者，應於上訴期間屆滿後20日
內向本院補提理由書（均須按他造當事人之人數附繕本）「切勿
逕送上級法院」。
中    華    民    國   100    年    9     月    30    日
                                      書記官  洪嘉慧
附錄本案論罪科刑法條：
毒品危害防制條例第4 條第2 項
製造、運輸、販賣第二級毒品者，處無期徒刑或7 年以上有期徒
刑，得併科新臺幣1 千萬元以下罰金。
毒品危害防制條例第11條第1 項
持有第一級毒品者，處3 年以下有期徒刑、拘役或新臺幣5 萬元
以下罰金。
附表一：
┌──┬──────┬─────────────────────┐
│編號│扣案物品名稱│                  數量                    │
├──┼──────┼─────────────────────┤
│ 1  │甲基安非他命│1 包(驗前淨重0.212公克、驗餘淨重0.202公克)│
├──┼──────┼─────────────────────┤
│ 2  │甲基安非他命│1 包(驗前淨重0.204公克、驗餘淨重0.194公克)│
├──┼──────┼─────────────────────┤
│ 3  │甲基安非他命│1 包(驗前淨重0.213公克、驗餘淨重0.023公克)│
├──┼──────┼─────────────────────┤
│ 4  │甲基安非他命│1 包(驗前淨重0.500公克、驗餘淨重0.480公克)│
├──┼──────┼─────────────────────┤
│ 5  │甲基安非他命│1 包(驗前淨重0.198公克、驗餘淨重0.188公克)│
├──┼──────┼─────────────────────┤
│ 6  │甲基安非他命│1 包(驗前淨重0.094公克、驗餘淨重0.079公克)│
├──┼──────┼─────────────────────┤
│ 7  │甲基安非他命│1 包(驗前淨重0.591公克、驗餘淨重0.581公克)│
├──┼──────┼─────────────────────┤
│ 8  │甲基安非他命│1 包(驗前淨重0.674公克、驗餘淨重0.664公克)│
├──┼──────┼─────────────────────┤
│ 9  │甲基安非他命│1 包(驗前淨重0.089公克、驗餘淨重0.079公克)│
├──┼──────┼─────────────────────┤
│ 10 │甲基安非他命│1 包(驗前淨重0.215公克、驗餘淨重0.205公克)│
├──┼──────┼─────────────────────┤
│ 11 │甲基安非他命│1 包(驗前淨重0.223公克、驗餘淨重0.213公克)│
├──┼──────┼─────────────────────┤
│ 12 │甲基安非他命│1 包(驗前淨重0.089公克、驗餘淨重0.079公克)│
├──┼──────┼─────────────────────┤
│ 13 │甲基安非他命│1 包(驗前淨重0.204公克、驗餘淨重0.194公克)│
├──┼──────┼─────────────────────┤
│ 14 │甲基安非他命│1 包(驗前淨重0.212公克、驗餘淨重0.202公克)│
├──┼──────┼─────────────────────┤
│ 15 │甲基安非他命│1 包(驗前淨重0.210公克、驗餘淨重0.200公克)│
├──┼──────┼─────────────────────┤
│ 16 │甲基安非他命│1 包(驗前淨重0.208公克、驗餘淨重0.198公克)│
├──┼──────┼─────────────────────┤
│ 17 │甲基安非他命│1 包(驗前淨重0.198公克、驗餘淨重0.188公克)│
├──┼──────┼─────────────────────┤
│ 18 │甲基安非他命│1 包(驗前淨重0.096公克、驗餘淨重0.086公克)│
├──┼──────┼─────────────────────┤
│ 19 │甲基安非他命│1 包(驗前淨重0.090公克、驗餘淨重0.075公克)│
├──┼──────┼─────────────────────┤
│ 20 │甲基安非他命│1 包(驗前淨重0.096公克、驗餘淨重0.086公克)│
├──┼──────┼─────────────────────┤
│ 21 │甲基安非他命│1 包(驗前淨重0.087公克、驗餘淨重0.077公克)│
├──┼──────┼─────────────────────┤
│ 22 │甲基安非他命│1 包(驗前淨重0.095公克、驗餘淨重0.085公克)│
├──┼──────┼─────────────────────┤
│ 23 │甲基安非他命│1 包(驗前淨重0.689公克、驗餘淨重0.679公克)│
├──┼──────┼─────────────────────┤
│ 24 │甲基安非他命│1 包(驗前淨重0.098公克、驗餘淨重0.088公克)│
├──┼──────┼─────────────────────┤
│ 25 │甲基安非他命│1 包(驗前淨重0.092公克、驗餘淨重0.082公克)│
├──┼──────┼─────────────────────┤
│ 26 │甲基安非他命│1 包(驗前淨重0.087公克、驗餘淨重0.077公克)│
├──┼──────┼─────────────────────┤
│ 27 │甲基安非他命│1 包(驗前淨重0.212公克、驗餘淨重0.202公克)│
├──┼──────┼─────────────────────┤
│ 28 │行動電話    │1 支(廠牌：MOTOROLA。序號：00000000000000)│
├──┼──────┼─────────────────────┤
│ 29 │ SIM 卡     │1 張(門號：0000000000號)。                │
└──┴──────┴─────────────────────┘
附表二：
┌──┬──────┬──┬──────────────────┐
│編號│扣案物品名稱│數量│               備註                 │
├──┼──────┼──┼──────────────────┤
│ 1  │   海洛因   │1 包│5 包合計驗前淨重；                  │
├──┼──────┼──┤合計驗餘淨重則為0.86公克。          │
│ 2  │   海洛因   │1 包│未達毒品危害防制條例第11條第3 項所定│
├──┼──────┼──┤純質淨重10公克之標準，應僅論以該條例│
│ 3  │   海洛因   │1 包│第11條第1 項之持有第一級毒品罪。    │
├──┼──────┼──┤                                    │
│ 4  │   海洛因   │1 包│                                    │
├──┼──────┼──┤                                    │
│ 5  │   海洛因   │1 包│                                    │
└──┴──────┴──┴──────────────────┘